【裁判字號】    98,易,1079
【裁判日期】    990311
【裁判案由】    業務侵占
【裁判全文】
臺灣彰化地方法院刑事判決              98年度易字第1079號
公  訴  人  臺灣彰化地方法院檢察署檢察官
被      告  戊○○
上列被告因業務侵占案件，經檢察官提起公訴（98年度偵緝字第
552號），本院判決如下：
    主  文
戊○○意圖為自己不法之所有，而侵占對於業務上所持有之物，
處有期徒刑陸月，如易科罰金，以新臺幣壹仟元折算壹日。
    事  實
一、戊○○於民國97年3月前（至97年4月21日離職），受雇於丁○○（起訴書誤載為「陳春福」）所經營之「旺信食品行」
    （設於雲林縣西螺鎮市○○路360號），擔任業務主任，從
    事送貨及收取貨款等業務，係從事業務之人。詎戊○○因需
    錢孔急，竟意圖為自己不法之所有，於97年3月底某日（起
    訴書記載為「97年3月28日」），在彰化縣和美鎮黃昏市場
    內（起訴書誤載為「田中鎮大田中黃昏市場內」），向客戶
    乙○○（起訴書誤載為「丙○○」，按丙○○係與乙○○經
    營火鍋料生意之合夥人）收取應給付予「旺信食品行」之貨
    款支票即票載發票日97年5月30日、面額新台幣（下同）6萬
    5千元、票號CH0000000號（起訴書票號誤載為「CH507141」
    ）1張後，卻基於業務侵占之犯意，將該支票變易持有為所
    有而侵占入己，透過不知情之應春生之介紹，在彰化縣田中
    鎮大田中黃昏市場內，於該支票背書後，持以向不知情之董
    正行、張淑玲夫婦調現6萬1千5百元，予以變現花用。嗣因
    戊○○之業務交接，旺信食品行查無上開貨款入帳記錄，經
    向丙○○催收該貨款，丙○○乃將上述支票辦理掛失，由台
    灣票據交換所台中市分所函請彰化縣警察局田中分局查辦後
    ，始悉上情。
二、案經彰化縣警察局田中分局報告臺灣彰化地方法院檢察署檢
    察官偵查起訴。
    理  由
一、證據能力部分：
(一)按被告以外之人於審判外之言詞或書面陳述，除法律有規定
    者外，不得作為證據，刑事訴訟法第159條第1項固定有明文
    ，惟被告以外之人於審判外之陳述，雖不符合同法第159條
    之1至第159條之4規定（得為證據之情形），但經當事人於
    審判程序同意作為證據，法院審酌該言詞陳述或書面陳述作
    成時之情況，認為適當者，亦得為證據，當事人、代理人或
    辯護人於法院調查證據時，知有第159條第1項不得為證據之
    情形，而未於言詞辯論終結前聲明異議者，視為有前項之同
    ，此觀同法第159條之5規定即明。查本案中之證人丙○○、
    應春生、張淑玲之警詢陳述、證人丙○○填載之遺失票據申
    報書、旺信食品行銷貨憑單及旺信食品行收款日應收帳款簡
    要表等，均屬被告戊○○以外之人於審判外之陳述（包含言
    詞及書面陳述），皆屬傳聞證據，惟公訴人及被告於本院審
    判中均未爭執其證據能力，且迄至言詞辯論終結前亦均未聲
    明異議，本院審酌上開證據資料並無違法取得之不當情形，
    復與本案待證事實具有關連性，認為以之作為證據應屬適當
    ，是上開陳述，均得作為證據。
(二)再按被告以外之人於偵查中向檢察官所為之陳述，除顯有不
    可信之情況者外，得為證據。刑事訴訟法第159條之1第2項
    定有明文，本條項係前揭刑事訴訟法第159條第1項所定傳聞
    證據之例外，是被告以外之人於偵查中向檢察官所為之陳述
    ，除顯有不可信之情況者外，得為證據。本案中公訴人所提
    出證人丁○○、丙○○於檢察官訊問時經具結之證言，被告
    同意作為證據，亦查無存有顯有不可信之情況，依上述規定
    ，自均得作為證據。
(三)本案中之旺信食品行勞工保險退保申報表、台灣票據交換所
    台中市分所以97年6月11日台票中字第0970369號函檢送之掛
    失止付票據提示人資料查報表（為代收系爭支票之台中商業
    銀行田中分行所製作）及系爭支票之退票理由單，係屬從事
    業務之人於業務上所製作之紀錄文書，依刑事訴訟法第159
    條之4第2款：「除顯有不可信之情況外，從事業務之人於業
    務上或通常業務過程所須製作之紀錄文書、證明文書。」，
    亦得為證據之規定，因上開文書並無顯不可信之情況，自得
    作為證據。另卷附之系爭支票影本，係以其狀態為證據，性
    質上屬物證，非屬供述證據，自無傳聞法則之適用，復查無
    違法取得之不正情形，亦得作為證據。
二、訊據被告固不爭執其於前揭時間，受雇於旺信食品行擔任業
    務主任，從事送貨及收取貨款等業務，以及於收受系爭面額
    6萬5千元之支票後，將之持以向董正行、張淑玲夫婦調現等
    情，惟矢口否認有業務侵占之犯行，先是辯稱：系爭支票係
    其個人向證人丙○○借用週轉云云；嗣則辯稱：系爭支票係
    證人乙○○交付其作為調取旺信食品行未販售之貨品之用云
    云。
三、經查：
(一)被告於上開期間，受雇於旺信食品行擔任業務主任，從事送
    貨及收取貨款等業務，係從事業務之人一情，已據證人丁○○於偵查中證述甚明（見偵卷第37頁），並有旺信食品行勞
    工保險退保申報表1份在卷可稽（見本院卷第56頁），復為
    被告所不爭執，是此部分之事實可以認定。
(二)被告雖辯稱系爭支票係證人丙○○借其週轉云云，惟此情已
    據證人丙○○於警、偵訊及本院訊問時證稱：系爭支票係欲
    給付予旺信食品行之貨款支票，非借被告週轉等語甚明（見
    警卷第3頁背面、偵卷第37頁、見本院卷第28至30頁），衡
    及證人丙○○與被告素無冤仇，自無誣陷被告之必要，伊之
    證言應屬可信，是被告此部分之辯解並無可採。又被告雖辯
    稱：系爭支票係證人乙○○交付其供調取旺信食品行未販售
    之貨品云云；然經本院訊之證人乙○○證稱：本件票號CH00
    00000號、面額6萬5千元之支票，係伊親自交給被告，於伊
    要證人丙○○簽發本件支票時，還未核算97年3月份之貨款
    ，目的是要被告去調旺信食品行沒有的貨，當時伊有與被告
    言明，如果要被告另外調的貨物未調來的話，就等於要用上
    開支票來充當97年3月份的貨款，事後被告亦未調來旺信食
    品行未販售之貨品等語甚詳（見本院卷第78頁），被告亦承
    認有此情事（見本院卷第81頁）。被告既然未依其與證人乙○○之約定，以上開支票購買旺信食品行未販售之貨品予證
    人乙○○，則上開支票應充為證人乙○○欲支付予旺信食品
    行之97年3月份貨款一節，自可確定。此外，證人乙○○、
    丙○○應給付予旺信食品行之97年3月份貨款，約7萬8千元
    一情，亦據接替被告業務之證人甲○○到庭證述甚明（見本
    院卷第77頁），復有旺信食品行之銷貨憑單及收款日應收帳
    款簡要表等在卷可佐（見本院卷第36頁、第41至49頁），是
    系爭支票之全數金額，乃證人乙○○、丙○○欲支付予旺信
    食品行之貨款一節無訛。
(三)又被告於收受系爭支票後，透過不知情之證人應春生之介紹
    ，在彰化縣田中鎮大田中黃昏市場內，於該支票背書後，持
    以向不知情之證人張淑玲夫婦調現6萬1千5百元等情，亦據
    證人應春生、張淑玲於警詢證述甚明（見警卷第1頁背面、
    第6頁背面），並有遺失票據申報書、台灣票據交換所台中
    市分所97年6月11日台票中字第0970369號函檢送之掛失止付
    票據提示人資料查報表、系爭支票之退票理由單及系爭支票
    正反面影本各1份在卷可稽（見警卷第8至12頁），是被告於
    收受系爭支票後，有將之變易持有為所有而侵占入己之行為
    ，可以認定。
(四)綜上所述，本案事證明確，被告上開犯行，堪予認定，應依
    法論科。
四、論罪科刑部分：
    核被告所為，係犯刑法第336條第2項之業務侵占罪。爰審酌
    被告曾有誣告、賭博及違反麻醉藥品管理條例等犯罪前科（
    不構成累犯），有臺灣高等法院被告前案紀錄表1份附卷可
    參，素行欠佳；其因個人財務問題，卻不思以正途籌湊，竟
    利用業務上收取貨款之機會，擅自侵占入己，所為實無可取
    ；惟念及其於犯後，尚知與被害人丁○○協議賠償事宜之犯
    後態度，有協議書1份在卷可參（見本院卷第35頁），暨斟
    酌其犯罪之動機、目的、手段及所生危害等一切情狀，檢察
    官於本院審理時，雖以言詞求為對被告量處有期徒刑7月，
    然本院經審酌上情後，認尚嫌過重，乃核情量處如主文所示
    之刑，併諭知如易科罰金之折算標準。
據上論斷，依刑事訴訟法第299條第1項前段，刑法第336條第2項
、第41條第1項前段，刑法施行法第1條之1第1項、第2項前段，
判決如主文。
本案經檢察官林于人到庭執行職務。
中    華    民    國    99    年    3     月    11    日
                  刑事第三庭    審判長法  官  李進清
                                      法  官  唐中興
                                      法  官  陳銘壎
以上正本證明與原本無異。
如不服本判決應於收受判決後10日內向本院提出上訴書狀，並應
敘述具體理由；其未敘述上訴理由者，應於上訴期間屆滿後20日
內向本院補提理由書(均須按他造當事人之人數附繕本)「切勿逕
送上級法院」。
告訴人或被害人對於判決如有不服請求檢察官上訴者，其上訴期
間之計算係以檢察官收受判決正本之日期為準。
中    華    民    國    99    年    3     月    11    日
                                      書記官  楊筱惠
附錄本案論罪科刑法條全文：
中華民國刑法第336條
對於公務上或因公益所持有之物，犯前條第1項之罪者，處1年以
上7年以下有期徒刑，得併科5千元以下罰金。
對於業務上所持有之物，犯前條第1項之罪者，處6月以上5年以
下有期徒刑，得併科3千元以下罰金。
前二項之未遂犯罰之。

司法院資訊處製作；財團法人民間司法改革基金會備份。
